臺北高等行政法院判決
　　　　　　　　　　　　　　　　　　 95年度訴字第02210號
　　　　　　　　　　　　　　　.
原　　　告　甲○○
被　　　告　經濟部
代　表　人　乙○○部長）住同.
訴訟代理人　丙○○
　　　　　　丁○○
　　　　　　戊○○
上列當事人間因水利法事件，原告不服行政院中華民國95年5 月
10日院臺訴字第0950085035訴願決定，提起行政訴訟。本院判決
如下：
　　主  文
原告之訴駁回。
訴訟費用由原告負擔。
　　事  實
一、事實概要：
    緣被告機關以原告未經許可，於94年10月7 日在臺南縣白河
    鎮○○○段木屐寮小段旱225 地號白水溪河川區域內私有土
    地堆置土石，違反水利法第78條之1 第3 款規定，依同法第
    92條之2 第7 款規定，以94年10月18日經授水字第09420300
    380 號處分書處原告罰鍰新臺幣（下同）150 萬元，並限期
    於94年11月18日前回復原狀、拆除、清除、廢止違禁設施。
    原告不服，提起訴願，遭駁回後遂向本院提起行政訴訟。
二、兩造聲明：
　　(一)原告聲明求為判決：1.訴願決定及原處分均撤銷。
                        2.訟費用由被告負擔。
　　(二)被告聲明求為判決：1.駁回原告之訴。
                        2.訴訟費用由原告負擔。
三、兩造之爭點：
    1.系爭土地是否為農業地非河川地。
    2.原告在系爭地上堆置土石已遭台南縣政府依土石採取法為
      罰鍰處分，本件經濟部再處罰是否為重複處罰。
    (一)原告主張之理由：
      1.臺南縣白河鎮○○○段木屐寮小段225 地號土地為一般
        農業區，並非河川區域內土地，且原告於上開土地堆置
        土石，已遭台南縣政府依土石採取法第36條罰款110 萬
        並限期回填，故縱原告有在河川地堆置土石，亦不應再
        予重複處罰。
      2.經查，本件系爭土地乃原告於民國93年7 月所買受，且
        原告由系爭土地地籍圖上並未發現有任何「河川治理區
        」之標示，又原告亦未發現系爭土地之土地謄本之地目
        乙欄有任何「河川治理區」之標示。
      3.次查，被告並未詳加丈量即斷定原告堆置土石之地點為
        河川區域土地，尚有難令原告甘服之處，又縱使原告堆
        置土石之地點為河川區域土地，然被告在限制原告使用
        所有之土地卻未有任何補償，實亦有違常情。
      4.再查，白河鎮○○○段木屐寮小段旱225 地號土地為一
        般農業區，並非河川區域土地且原告於上開土地堆置土
        石，係因遭台南縣政府依土石採取法第36條罰款110 萬
        並限期於94年12月31日復整回填，故原告縱使在河川地
        堆置土石，亦係依法令從事復整回填不可避免之過程，
        故不應再予重複處罰，否則，實有一事二罰之違誤。
　　(二)被告主張之理由：
      1.查原告所稱系爭土地使用分區，雖屬一般農業區（附卷
        第7 至11頁），惟仍有部份土地位於急水溪河川區域範
        圍內（附卷第4 頁）並經臺灣省政府以75年6 月25日75
        府建水149539號公告在案（附卷第12頁）。原告未經許
        可於河川區域內私有土地上堆置土石，已違反水利法第
        78條之1第3 款規定，本部依法所為處分，並無不當。
      2.另查原告先前於台南縣白河鎮○○○段木屐寮小段225
       （ 河川區域外）及225-34（河川區域內）地號未經許可
        採取土石，因已違反土石採取法第36條規定，臺南縣政
        府爰處以原告新台幣110 萬元罰鍰（附卷第13頁），並
        限令於同年5 月20日辦理整復及清除其設施，嗣以94年
        6 月22日府工水字第0940119101號函限令同年7 月30日
        前完成回填整復作業，惟原告卻利用整復之機會於225
        地號土地河川區域外篩選土石並將土石堆置於同地號土
        地之河川區域內，因未經許可，本部爰以違反水利法第
        78條之1 第3 款規定並依同法第92條之2 第7 款規定處
        罰，可見原告未經許可在225 地號（河川區域外）及22
        5-34（河川區域內）採取土石與未經許可在225 地號（
        河川區域內）堆置土石之違法時間、地點及行為皆不同
        ，故分別依土石採取法及水利法處罰並無原告所稱不應
        再予重複處罰之情事，故本部所為處分，並無不當，原
        告所述為無理由。
      3.綜上所陳，本案基於維護河川正常機能及河防安全之河
        川管理需要，依法所作處分及訴願決定，並無違誤，原
        告主張為無理由，爰請判決如被告之聲明，以維河防安
        全。
　　理  由
一、本件被告機關代表人原為黃營杉，訴訟中變更為乙○○，業
    據被告代表人提出承受訴訟狀聲明承受訴訟，核無不合，應
    予准許。
二、按「河川區域內之下列行為應經許可：....三、採取或堆置
    土石。....」、「有下列情形之一者，處新台幣一百萬元以
    上五百萬元以下罰鍰：....七、違反第78條之1 第3 款規定
    ，未經許可採取或堆置土石。」水利法第78條之1 第3 款及
    第92條之2 第7 款分別定有明文。查本件原告於94年10月7
    日12時30分許，經被告所屬水利署第5 河川局人員發現在台
    南縣白河鎮○○段木屐寮小段旱225 地號白水溪河川流域內
    私有土地堆置土石，有被告所屬水利署第5 河川局執行違反
    水利法現場取締記錄、現場拍照存證記錄表上之照片及位置
    圖附於原處分卷可稽，上開取締記錄且經原告簽名捺指印為
    證，原告違規事實，足臻明確，揆諸前揭規定，被告斟酌原
    告違規情節，裁處新台幣150 萬元罰鍰，核屬有據。
三、原告主張系爭堆置土石之地為農業用地，且土地籍圖上未有
    任何河川治理區之標示云云；但查系爭土地使用分區雖屬一
    般農業區，有土地登記公務用謄本在卷可憑；但仍有部分土
    地位於急水溪河川區域範圍內，有位置圖在卷可按，且經台
    灣省政府以75年6 月25日75府建水14539 號公告在案，亦有
    該公告存卷可考，原告此項主張，容屬誤解。
四、原告主張其在系爭地上堆置土石已遭台南縣政府依土石採取
    法為罰鍰處分，本件被告再處罰鍰係重複處罰云云；但查原
    告未經申請許可在白河鎮○○○段木屐寮小段225 、225-34
    號2 筆土地上未經申請核准擅自採取土石，違反土石採取法
    一案，經台南縣政府依土石採取法第36條規定，於94年4 月
    14日以府工水字第0940079359號「台南縣政府違反土石採取
    法案處分書」裁罰新台幣110 萬元、禁止繼續挖掘土方，並
    不得將已採取之砂石外運、限於94年5 月20日辦理整復及清
    除其設施，嗣以94年6 月22日府工水字第0940119101號函限
    令同年7 月30日前完成回填整復作業，有該處分書及台南縣
    政府94年7 月5 日府地用字第0940142987號函附卷可憑。查
    土石採取法第36條規範之違規行為係「未經許可採取土石」
    ，而本件被告處分原告之違規行為則係違反水利法第78條之
    1 第3 款所規範之堆置土石，違規行為截然不同；次查，台
    南縣政府處分作成於94年4 月14日，而本件處分則作成於94
    年10月18日；又台南縣政府之處分主文三明載「限於94年5
    月20日辦理整復及清除其設施」，原告系爭違規行為則為辦
    理整復及清除設施之後；再者，原告雖提出台南縣政府「所
    送白河鎮○○○段木屐寮小段225-34地號土地因違反土石採
    取法之違規整復申請函乙案，復如說明」函，但查該函係台
    南縣政府於94年10月24日函復原告94年9 月22日違規整復申
    請之覆函，有該函在卷可考，足見原告系爭在河川地利用機
    用堆置土石之違規行為係發生於台南縣政府限期完成整復及
    清除設施之後，不知情而核准其繼續整復之申請之前，事證
    明確，原告主張系爭處分重複處罰，顯屬無稽，洵不足採。
五、綜合上述，原告於違反土石採取法受處分後，利用辦理整復
    之機會，再度在河川地堆置土石，嚴重影響河川正常機能及
    河防之安全，被告依水利法為裁罰150 萬之處分，核無不合
    ，訴願決定予以維持，亦無違誤，原告徒執前詞，聲請撤銷
    訴願決定及原處分，為無理由，應予駁回。
六、據上論結，本件原告之訴為無理由，爰依行政訴訟法第98條
    第3 項前段，判決如主文。
中　　華　　民　　國　　96　　年  　2 　 月　 　8　　 日
                         第六庭審判長法  官　林　文　舟
                                     法  官　陳　鴻　斌
                                     法  官　闕　銘　富
上為正本係照原本作成。
如不服本判決，應於送達後20日內，向本院提出上訴狀並表明上
訴理由，如於本判決宣示後送達前提起上訴者，應於判決送達後
20日內補提上訴理由書（須按他造人數附繕本）。
中　　華　　民　　國　　96　　年  　2 　 月　 　8　　 日
                                     書記官  孫　筱　晴
